---
title: "Análise sobre as letras do forró"
output:
  pdf_document: default
  html_document:
    df_print: paged
  html_notebook: default
---

```{r results='hide', message=FALSE, warning=FALSE}
library(dplyr, warn.conflicts = FALSE)
library(formattable)
library(kableExtra)
library(tidyverse)
library(cluster)
library(factoextra)
library(gridExtra)
library(tidytext)
library(wordcloud)
library(wordcloud2)
library(reshape)
library(ggdendro)
library(tm)
library(lexiconPT)

colors <- c("#E69F00", "#56B4E9", "#009E73", "#CC79A7", "#D55E00")
```

```{r results='hide', message=FALSE, warning=FALSE}
#musicas <- read.csv2("../dataset/musicas_de_forro_com_letras_e_datas.csv")

musicas <- read.csv("../dataset/musicas_de_forro_com_letras_e_datas.csv", sep = ";")
#summary(musicas)

```


# Organização dos dados
```{r results='hide', message=FALSE, warning=FALSE}

musicas$ano <- musicas$ano %>% as.character %>% as.numeric

# Classifica por década
musicas <- musicas %>%
  mutate(decada =
           ifelse(musicas$ano %in% 1950:1959, "1950s" ,
           ifelse(musicas$ano %in% 1960:1969, "1960s", 
           ifelse(musicas$ano %in% 1970:1979, "1970s", 
           ifelse(musicas$ano %in% 1980:1989, "1980s", 
           ifelse(musicas$ano %in% 1990:1999, "1990s", 
           ifelse(musicas$ano %in% 2000:2009, "2000s", 
           ifelse(musicas$ano %in% 2010:2019, "2010s", 
                  "NA"))))))))

musicas$letra <- musicas$letra %>% str_replace_all("[\r\n]", " ")

palavras_indesejadas = c("repeat", "repete", "ltda", "lyrics", "instrumental", "repete", "edições", "musical", "musicais", "site", "oficial", "fonte", "intro", "refrão", "crédito", "enviado", "editora", "contribuição", "leandrostz", "mariano", "richards", "halen", "bernie", "taupin", "2x", "(2x)")

stopwords_pt <- data.frame(word = tm::stopwords("portuguese"))


FiltraDadosPorDecada <- function(d) {
  ds_filtered <- musicas %>%filter(decada == d)
  
  result <- ds_filtered %>%
  unnest_tokens(word, letra) %>%
  anti_join(stopwords_pt) %>%
  distinct() %>%
  filter(!word %in% palavras_indesejadas) %>%
  filter(nchar(word) > 3)
  return(result)
}


#tema para plotar a distribuição e densidade
theme_lyrics <- function() 
{
  theme(plot.title = element_text(hjust = 0.5),
        axis.text.x = element_blank(), 
        axis.ticks = element_blank(),
        panel.grid.major = element_blank(),
        panel.grid.minor = element_blank(),
        legend.position = "none")
}

```

# Como os dados estão dispostos?

É evidante que os conjunto de dados possui mais músicas a partir da década de 90. Esse ponto é importante para conseguirmos avaliar mais adequadamente as análises que faremos a seguir. Também podemos notar que no decorrer do tempo, a quantidade de músicas de vorró evoluiu de forma acentuada. Isso pode ter vários motivos que vão desde a facilidade da forma de como músicas podem ser criadas a partir dos anos 90 até a facilidade de distribuição dessas composições.

```{r results='hide', message=FALSE, warning=FALSE}
musicas %>%
  filter(decada != "NA") %>%
  group_by(decada) %>%
  summarise(numero_de_musicas = n()) %>%
  ggplot() + 
  geom_bar(aes(x = decada, y = numero_de_musicas), stat = "identity")  +
  theme(plot.title = element_text(hjust = 0.5), legend.title = element_blank(), panel.grid.minor = element_blank()) +
  ggtitle("Quantidade de músicas por década") +
  labs(x = NULL, y = "Músicas")
```


# Quantidade de palavras utilizadas por década

Em uma análise inicial mais rasa podemos visualizar a quantidade geral de palavras utilizadas por década.
Apesar de ser uma análise simples, ja podemos observar algumas palavras que continuam sendo utilizadas, apesar dos anos.


````{r results='hide', message=FALSE, warning=FALSE}
musicas_filtradas <- musicas %>%
  unnest_tokens(word, letra) %>%
  anti_join(stopwords_pt) %>%
  distinct() %>%
  filter(!word %in% palavras_indesejadas) %>%
  filter(nchar(word) > 3)


ContaPalavrasUtilizadasPorDecada <- function(d) {
  ds <- musicas_filtradas %>% filter(decada == d)
  
  ds %>%
  count(word, sort = TRUE) %>%
  top_n(10) %>%
  ungroup() %>%
  mutate(word = reorder(word, n)) %>%
  ggplot() +
    geom_col(aes(word, n), fill = colors[4]) +
    theme(legend.position = "none", 
          plot.title = element_text(hjust = 0.5),
          panel.grid.major = element_blank()) +
    xlab("") + 
    ylab("Quantidade de músicas") +
    ggtitle("Palavras") +
    coord_flip()
}

ContaPalavrasUtilizadasPorDecada("1950s")
ContaPalavrasUtilizadasPorDecada("1960s")
ContaPalavrasUtilizadasPorDecada("1970s")
ContaPalavrasUtilizadasPorDecada("1980s")
ContaPalavrasUtilizadasPorDecada("1990s")
ContaPalavrasUtilizadasPorDecada("2000s")
ContaPalavrasUtilizadasPorDecada("2010s")
```

# Núvens de palavras em relação a quantidade de palavras utilizadas por década

```{r message=FALSE, warning=FALSE}

quantidade_palavras <- musicas_filtradas %>%
  count(word, sort = TRUE)

ContaPalavras<- function(ds_filtered) {
  result <- ds_filtered %>% count(word, sort = TRUE)
  return(result)
}

filtraMusicasPorDecada <- function(d) {
  ds_filtered <- musicas %>% filter(decada == d)
  
  result <- ds_filtered %>%
  unnest_tokens(word, letra) %>%
  anti_join(stopwords_pt, by="word") %>%
  distinct() %>%
  filter(!word %in% palavras_indesejadas) %>%
  filter(nchar(word) > 3)
  return(result)
}


wordcloud2((filtraMusicasPorDecada("1950s") %>%  ContaPalavras)[1:100, ], size = .4, options(warn = 0))
wordcloud2((filtraMusicasPorDecada("1960s") %>%  ContaPalavras)[1:100, ], size = .4, options(warn = 0))
wordcloud2((filtraMusicasPorDecada("1970s") %>%  ContaPalavras)[1:100, ], size = .4, options(warn = 0))
wordcloud2((filtraMusicasPorDecada("1980s") %>%  ContaPalavras)[1:100, ], size = .4, options(warn = 0))
wordcloud2((filtraMusicasPorDecada("1990s") %>%  ContaPalavras)[1:100, ], size = .4, options(warn = 0))
wordcloud2((filtraMusicasPorDecada("2000s") %>%  ContaPalavras)[1:100, ], size = .4, options(warn = 0))
wordcloud2((filtraMusicasPorDecada("2010s") %>%  ContaPalavras)[1:100, ], size = .4, options(warn = 0))

```

# Palavras Atemporais

Podemos visualizar nos gráficos a seguir, quais são as palavras que continuam sendo utilizadas independente do decorrer do tempo.

As palavras de interesse, sobem para o topo de cada gráfico. Em geral podemos perceber a permanencia de palavras como: "amor", "coração", "gente" etc.

```{r results='hide', message=FALSE, warning=FALSE}
palavras_atemporais <- musicas_filtradas %>% 
  filter(decada != 'NA') %>%
  group_by(decada) %>%
  count(word, decada, sort = TRUE) %>%
  slice(seq_len(8)) %>%
  ungroup() %>%
  arrange(decada,n) %>%
  mutate(row = row_number()) 

palavras_atemporais %>%
  ggplot(aes(row, n, fill = decada)) +
    geom_col(show.legend = NULL) +
    labs(x = NULL, y = "Palavras") +
    ggtitle("Palavras Atemporaris") + 
    theme_lyrics() +  
    facet_wrap(~decada, scales = "free", ncol = 5) +
    scale_x_continuous(breaks = palavras_atemporais$row, labels = palavras_atemporais$word) +
    coord_flip()
```

# Relação sobre o tamanho das palavras e o tamanho das letras ao longo do tempo

Palavras maiores podem acrescentar complexidade nas letras e também podem indicar se as letras podem ser mais ou menos complexas.

O ponto de observação principal aqui é a relação entre quantidade de palavras por música e o tamanho das palavras. Podemos observar que são dois pontos inversamente proporcionais onde, quanto mais palavras a letra possui, menor o tamanho das palavras.

(<ref para isso>)

```{r results='hide', message=FALSE, warning=FALSE}

ContaTamangoDasPalavrasPorDecada <- function(d) {
  ds <- musicas %>% filter(decada == d)
  result <- ds %>%
  unnest_tokens(word, letra) %>%
  group_by(nome, decada) %>%
  distinct() %>%
  filter(!word %in% palavras_indesejadas) %>%
  mutate(word_length = nchar(word))
  return(result)
}

PlotaTamanhosDasPalavras <- function(word_lengths, decada) {
  word_lengths %>%
  count(word_length, sort = TRUE) %>%
  ggplot(aes(word_length), binwidth = 10) + 
  geom_histogram(aes(fill = ..count..), breaks = seq(1,25, by = 2),
  show.legend = FALSE) + 
  xlab("Tamanho das palavras") + ylab("Quantidade das palavras") +
  ggtitle(paste("Distribuição do tamanho das palavras a década de ")) +
  theme(plot.title = element_text(hjust = 0.5), panel.grid.minor = element_blank())
}

PlotaTamanhosDasPalavras(ContaTamangoDasPalavrasPorDecada("1950s"), "1950s")
PlotaTamanhosDasPalavras(ContaTamangoDasPalavrasPorDecada("1960s"), "1960s")
PlotaTamanhosDasPalavras(ContaTamangoDasPalavrasPorDecada("1970s"), "1970s")
PlotaTamanhosDasPalavras(ContaTamangoDasPalavrasPorDecada("1980s"), "1980s")
PlotaTamanhosDasPalavras(ContaTamangoDasPalavrasPorDecada("1990s"), "1990s")
PlotaTamanhosDasPalavras(ContaTamangoDasPalavrasPorDecada("2000s"), "2000s")

```

# Densidade e Diversidade Lexical / Distribuição e Diversidade do vocabulário

Podemos observar o gráfico de distribuição das palavras no decorrer do tempo, para visualizar como as palavras exclusivas se distribuem no decorrer do tempo e avaliar a tendência das composições em relação a repetição de palavras no decorrer do tempo.

Sabendo que a quantidade de letras passou por um crescimento acentuado no decorrer tempo, o gráfico indica um leve decaimento da densidade de palavras exclusivas no decorrer do tempo. Mesmo que seja uma avaliação subjetiva, podemos crer que, com o passar do tempo, mais as letras repetiram palavras e ficaram mais "pobres" em termos de seu vocabulário e também que as letras são mais repetitivas.

Na diversidade de palavras, o gráfico demonstra a média de palavras únicas ao longo do tempo. Reforça a avaliação baseada na densidade e nos indica como as palavras únicas evoluíram ao longo do tempo em termos de quantidade.


```{r results='hide', message=FALSE, warning=FALSE}
densidade_lexical_por_ano <- musicas %>%
  filter(decada != "NA") %>%
  unnest_tokens(word, letra) %>%
  group_by(nome,ano) %>%
  summarise(lex_density = n_distinct(word)/n()) %>%
  arrange(desc(lex_density))

densidade_lexical_por_ano %>%
  ggplot(aes(ano, lex_density)) + 
    geom_point(color = colors[4],
               alpha = .2, 
               size = 1, 
               position = "jitter") + 
    stat_smooth(color = "black", 
                se = FALSE, 
                method = "lm") +
    geom_smooth(aes(x = ano, y = lex_density), 
                se = FALSE,
                color = "blue", 
                lwd = 2, method = 'gam') +
    ggtitle("Densidade lexical") + 
    xlab("") + 
    ylab("") +
    scale_color_manual(values = colors) +
    theme_classic() + 
    theme_lyrics()

diversidadelexical_por_ano <- musicas %>%
  filter(decada != "NA") %>%
  unnest_tokens(word, letra) %>%
  group_by(nome, ano) %>%
  summarise(lex_diversity = n_distinct(word)) %>%
  arrange(desc(lex_diversity)) 

diversidadelexical_por_ano %>%
  ggplot(aes(ano, lex_diversity)) +
    geom_point(color = colors[3],
               alpha = .2, 
               size = 2, 
               position = "jitter") + 
    stat_smooth(color = "black", se = FALSE, method = "lm") +
    geom_smooth(aes(x = ano, y = lex_diversity), se = FALSE,
                color = "blue", lwd = 2, method = 'gam') +
    ggtitle("Diversidade lexical") +
    xlab("") + 
    ylab("") +
    scale_color_manual(values = colors) +
    theme_classic() + 
    theme_lyrics()

```


# Frequências / Popularidade de palavras

Visualização sobre a frequência com a qual as palavras mais aparecem por letra em relação com o número de letras que mais contém cada uma dessas palavras. Ou seja, a maior quantidade de palavras que aparecem em menos letras do conjunto de dados.

TF: Frequência de palavras mais repetidas por letra
DF: Frequência de letras que contém cada palavra
IDF: Frequência inversa por letra


A frequência é calculada por: TF - IFD = TF * IDF, onde FDI é a inversa de DF 1 / DF

As palavras mais comuns devem ter o seu IDF e TF * IDF com o valor zero.
```{r results='hide', message=FALSE, warning=FALSE}
palavras_populares <- musicas %>%
  unnest_tokens(word, letra) %>%
  distinct() %>%
  filter(!word %in% palavras_indesejadas) %>%
  filter(nchar(word) > 3) %>%
  count(ano, word, sort = TRUE) %>%
  ungroup() %>%
  bind_tf_idf(word, ano, n)

head(palavras_populares)
```

# Visualização enterior com gráficos

```{r results='hide', message=FALSE, warning=FALSE}

tf_idf_palavras_decadas <- musicas %>%
  unnest_tokens(word, letra) %>%
  distinct() %>%
  filter(!word %in% palavras_indesejadas & decada != 'NA') %>%
  filter(nchar(word) > 3) %>%
  count(decada, word, sort = TRUE) %>%
  ungroup() %>%
  bind_tf_idf(word, decada, n) %>%
  arrange(desc(tf_idf))

top_tf_idf_palavras_decadas <- tf_idf_palavras_decadas %>% 
  group_by(decada) %>% 
  slice(seq_len(8)) %>%
  ungroup() %>%
  arrange(decada, tf_idf) %>%
  mutate(row = row_number())

top_tf_idf_palavras_decadas %>%
  ggplot(aes(x = row, tf_idf, fill = decada)) +
    geom_col(show.legend = NULL) +
    labs(x = NULL, y = "TF-IDF") + 
    ggtitle("Palavras mais utilizadas com TF-IDF por decada") +
    theme_lyrics() +  
    facet_wrap(~decada, ncol = 3, nrow = 3, scales = "free") +
    scale_x_continuous( breaks = top_tf_idf_palavras_decadas$row, labels = top_tf_idf_palavras_decadas$word) +
    coord_flip()
```

# Núvem de palavras por TF-IDF

```{r message=FALSE, warning=FALSE}
wc <- tf_idf_palavras_decadas %>%
  arrange(desc(tf_idf)) %>%
  select(word, tf_idf)

wordcloud2(wc[1:200, ], 
           color = "random-dark",
           minSize = .05, 
           ellipticity = .6, 
           rotateRatio = 1, 
           size = .1, 
           fontWeight = "bold", 
           gridSize = 1 )
```

# Analise de sentimento <opcional>

# Discussão

Analizar de maneira "macro" o conjunto de dados, possibilitou avaliar como as letras evoluíram no decorrer do tempo em termos de suas letras, utilizando apenas processamento de texto natural. Considerando que a análise relacionada ao significado dessas mudanças no decorrer do tempo sejam subjetivas, por serem associadas a mudanças culturais, podemos avaliar a maneira como as letras se modificaram e como as palavras foram utilizadas nas décadas passadas nas letras de músicas do forró.

...

